臺灣高等法院臺南分院民事判決　九十一年度家上字第二六號　ｅ
　　　上　訴　人　甲　○　○
　　　被　上訴人　乙　○○○
右當事人間請求離婚事件，上訴人對於中華民國九十一年二月五日台灣台南地方法院
第一審判決（九十年度婚字第八三八號）提起上訴，本院判決如左：
　　　主　　　文
上訴駁回。
第二審訴訟費用由上訴人負擔。
　　　事　　　實
甲、上訴人方面：
一、聲明：(一)、原判決廢棄。(二)、第一、二審訴訟費用由被上訴人負擔。
二、陳述：除與原判決記載相同者，茲引用之外，補稱：
  (一)原審判決以上訴人自民國八十八年間起性情突變，先後於八十八年六月二十三日
    及九十年五月一日毆打被上訴人，認兩造維持婚姻之基礎業已動搖，且已達不堪
    同居之程度，從而被上訴人以不堪同居之虐待為由訴請離婚為有理由，應予准許
    。
  (二)被上訴人所指八十八年六月二十三日傷害之事，後來兩造已和好共同生活，兩年
    來相安無事，不料當日一時言語相爭，竟再釀禍，上訴人亦感到後悔莫及，雖被
    上訴人執意離婚，但上訴人非常珍惜這段婚姻，不願遽爾離婚，希望能有所挽回
    。再者，上訴人亦希望有個溫暖的家庭，雖然偶而失和出手傷人不對，但祈盼鈞
    院體念上訴人以苦力維生不識字，對於偶發衝突，因年老性起一時無法克制，絕
    非慣行毆打或是有所虐待，能予上訴人補救之機會，以免家破子散。
  (三)不願離婚，如對造堅持離婚，須將我的東西及金飾等要拿回來還我。八十八年六
    月二十三日晚上以手打被上訴人，九十年五月一日凌晨四點以籐條打被上訴人，
    懷疑被上訴人有外遇。
三、證據：援用第一審所提證據。
乙、被上訴人方面：
一、聲明：(一)、上訴駁回。(二)、第二審訴訟費用由上訴人負擔。
二、陳述：除與原判決記載相同者，茲引用之外，補稱：
    一定要離婚，因為上訴人常常打我。
三、證據：援用第一審所提證據。
丙、本院依職權向台灣台南地方法院檢察署調閱八十八年度偵字第九二一四號傷害一
    案及台灣台南地方法院九十年度家護字第二００號保護令全卷。
　　　理　　　由
一、本件被上訴人起訴主張：兩造為夫妻，上訴人自八十八年起性情突變，暴戾非常
    ，對於被上訴人全無夫妻之情。凡上訴人認為被上訴人侍奉未週，動輒遭其辱罵
    ，或竟揮拳毆打，被上訴人初抱息事寧人之旨，均不予計較，此為親屬鄰居週知
    之事。上訴人於八十八年間毆打被上訴人後，曾向被上訴人保證不再犯，惟事後
    又多次毆打被上訴人成傷，上訴人竟又於九十年五月一日再次毆打被上訴人，上
    訴人對被上訴人屢加毆打，兩造實已達不堪同居之程度，爰依法請求判決離婚等
    語。
二、上訴人則以：八十八年那次，是因為被上訴人衣服沒洗乾淨，所以上訴人才打被
    上訴人，九十年那次，則是被上訴人不回答外出作什麼，又把衣服寄放在別人家
    ，上訴人才拿籐條打被上訴人，兩造已二年多不住在一起云云，資為抗辯。
三、被上訴人主張兩造係夫妻，婚姻關係現仍存續中，惟上訴人自八十八年起性情突
    變，暴戾非常，動輒辱罵毆打被上訴人，先於八十八年六月二十三日晚上七時許
    ，在台南市○區○○路一段十六巷十號住處毆打被上訴人，致被上訴人受有左臉
    浮腫及瘀血七乘五公分、左手臂浮腫及瘀血五乘三點八公分、左顳部浮腫及瘀血
    四乘一點五公分、右膝擦破傷一點八乘一點一公分之傷害，被上訴人因而向法院
    申請保護令，復於九十年五月一日凌晨四時許，因細故在同一地點出拳毆打被上
　　訴人頭部，再持籐條毆打被上訴人身體，致被上訴人受有臉部、右上肢及背部瘀
　　血之傷害等事實，業據被上訴人提出台灣台南地方法院檢察署八十八年度偵字第
　　九二一四號、九十年度偵字第七五二二號起訴書二件及台南市警察局第五分局保
　　護令執行紀錄表一件為證，為上訴人所不爭，上訴人並稱「我打原告（被上訴人
　　）都是有原因的。八十八年那次是她衣服沒洗乾淨，我告訴她，她不承認我才打
　　她的。九十年那次是我問她外出做什麼，她不回答，並將衣服寄放在別人家，我
　　才拿籐條打她」等語相符，被上訴人之主張受有上訴人之傷害為真實。
四、按維護人格尊嚴與確保人身安全，為我國憲法保障人民自由權利之基本理念，而
    增進夫妻情感之和諧，防止家庭暴力之發生，以保護婚姻制度，亦為社會大眾所
    期待，故民法第一千零五十二條第一項第三款所稱「不堪同居之虐待」，應就具
    體事件，衡量夫妻之一方受他方虐待所受侵害之嚴重性，斟酌當事人之教育程度
    、社會地位及其他情事，是否已危及婚姻關係之維繫以為斷。若受他方所受虐待
　　，已逾夫妻通常所能忍受之程度而有侵害人格尊嚴與人身安全者，即不得謂非受
　　不堪同居之虐待（八十四年二月二十四日司法院大法官會議釋字第三七二號解釋
　　參照）。原審審酌兩造身分、地位、教育程度及上訴人僅因細故即徒手或持籐條
　　毆打，致被上訴人成傷，不僅有暴力傾向，且目中已無視於被上訴人之人格尊嚴
　　存在，認兩造維持婚姻之基礎業已動搖，而被上訴人所受精神與肉體之痛苦，已
　　達不堪同居之程度，判准被上訴人與上訴人離婚，經核並無違誤，上訴意旨指摘
　　原判決不當，求為廢棄改判，非有理由。
據上論結，本件上訴為無理由，依民事訴訟法第四百四十九條第一項、第七十八條，
判決如主文。
中　　　華　　　民　　　國　　九十一　　年　　　五　　　月　　二十八　　日
　　　　　　　　　　　　　　　　　　臺灣高等法院臺南分院民事第四庭
~B1審判長法官　林　　金　　村
~B2　　　法官　袁　　靜　　文
~B3　　　法官　曾　　平　　杉
右為正本係照原本作成。
如對本判決上訴，須於判決送達後二十日內向本院提出上訴狀，未表明上訴理由者，
應於上訴後二十日內向本院提出理由書。
中　　　華　　　民　　　國　　九十一　　年　　　五　　　月　　二十九　　日
　　　　　　　　　　　　　　　　　　　　法院書記官　葉　　秀　　珍
